【裁判字號】    97,上易,682
【裁判日期】    980210
【裁判案由】    竊盜等
【裁判全文】
臺灣高等法院臺中分院刑事判決         97年度上易字第682號
上  訴  人  臺灣臺中地方法院檢察署檢察官
上  訴  人
即  被  告  丁○○
選任辯護人  郭隆偉律師
上  訴  人
即  被  告  己○○
選任辯護人  楊盤江律師
被      告  甲○○
被      告  戊○○
上列上訴人因竊盜等案件，不服臺灣臺中地方法院96年度易字第
1256號中華民國96年12月17日第一審判決（起訴案號：臺灣臺中
地方法院檢察署95年度偵字第6618、24795號、96年度偵字第326
6號），提起上訴，本院判決如下：
    主  文
原判決關於被告丁○○、己○○部分撤銷。
丁○○、己○○均無罪。
其餘上訴駁回。
    理  由
一、被告以外之人於審判外之言詞或書面陳述，除法律有規定者
    外，不得作為證據，刑事訴訟法第159條第1項定有明文。本
    件證人乙○○、丙○○於警詢之陳述，係屬被告以外之人於
    審判外之言詞陳述，被告丁○○之辯護人既爭執上開證人於
    警詢之陳述無證據能力，且查無刑事訴訟法第159條之1至之
    5之傳聞法則例外情形，是上開證人之警詢陳述應認無證據
    能力。
二、次按被告以外之人於偵查中向檢察官所為之陳述，除顯有不
    可信之情況者外，得為證據，刑事訴訟法第159條之1第2項
    定有明文。本件證人乙○○、丙○○於偵查中經具結後向檢
    察官所為陳述，固經被告丁○○之辯護人爭執為無證據能力
    ，惟被告丁○○及其辯護人並未能舉證釋明上開證人於偵訊
    中具結後之證言有何顯不可信之情況，故依上揭規定，上開
    證人之偵訊中所為證詞，應認有證據能力。
三、公訴意旨略以丁○○（原名黃邦印）係譽嘉通運有限公司實
    際負責人，己○○係寶仁土石開發有限公司（以下簡稱寶仁
    砂石場）負責人，甲○○係致源貨運公司及東振源公司之總
    經理，戊○○係財石砂石有限公司（該公司地址原為麗榮砂
    石場）負責人。丁○○、詹鎮嶽 (此部分未經上訴)、己○○、張敏男 (此部分未經上訴)、甲○○及戊○○等6人，均
    明知堆置在台中縣烏日鄉筏子溪高鐵交流道工程鷺鷥林用地
    之砂石臨時堆置場（以下簡稱鷺鷥林堆置場）之砂石，係經
    濟部水利署第三河川局所有。丁○○及張敏男竟分別基於意
    圖為自己不法所有之犯意，丁○○僱用知情之詹鎮嶽，再由
    詹鎮嶽輾轉僱用不知情之工人吳尉竹（現場送便當及檳榔）
    、李裕生、盧永祥、黃建新（該3人係挖土機司機）、林振
    鋃、林敬富、林煇堂、蕭德松及謝明坤（該5人係貨車司機
    ），於95年3月11、12日，在鷺鷥林堆置場，丁○○竊取、
    詹鎮嶽搬運經濟部水利署第三河川局所有而暫時堆置該址之
    砂石，總計3458.9立方米（1立方米等於1900公斤），以每
    立方米價金新台幣（下同）300元賣給己○○。張敏男僱用
    知情之甲○○，再由甲○○輾轉僱用不知情之工人陽一祥擔
    任貨車司機，於95年3月12日，在鷺鷥林堆置場，張敏男竊
    取、甲○○搬運經濟部水利署第三河川局所有而暫時堆置該
    址之砂石，總計105立方米，以每立方米價金325元賣給戊○○。嗣於95年3月12日下午5時許，為警當場查獲。因認被告
    丁○○涉犯刑法第320條第1項竊盜罪嫌，被告己○○、戊○○涉犯刑法第349條第2項故買贓物罪嫌，被告甲○○涉犯刑
    法第349條第2項之搬運贓物罪嫌云云。
四、按犯罪事實應依證據認定之，無證據不得認定犯罪事實，刑
    事訴訟法第一百五十四條第二項定有明文。而刑事訴訟法上
    所謂認定犯罪事實之證據，係指足以認定被告確有犯罪行為
    之積極證據而言，該項證據自須適合於被告犯罪事實之認定
    ，始得採為斷罪資料，最高法院二十九年上字第三一０五號
    著有判例。又認定犯罪事實所憑之證據，無論係直接證據或
    間接證據，其為訴訟上之證明，須於通常一般之人均不致有
    所懷疑，而得確信其為真實之程度者，始得據為有罪之認定
    ，倘其證明尚未達到此一程度，而有合理之懷疑存在，復無
    其他調查途徑可尋，法院即應為無罪之判決，最高法院七十
    六年台上字第四九八六號判例足供參照。
五、公訴人認為被告丁○○、己○○、甲○○、戊○○涉有上開
    犯行，無非係以渠等三人皆已坦承為警查獲搬運砂石之事實
    ，並經證人乙○○、丙○○、唐添發、詹文平等人，分別證
    述屬實，且有記錄搬運砂石數量之地磅記錄單115張（己○○買受部分110張、戊○○買受部分5張）、己○○與丁○○
    於95年1月3日簽訂之買賣合約書、轉帳傳票、匯款回條、九
    十五年三月份進貨總量統計表在卷，及己○○、詹鎮嶽之供
    述為其論據。訊據被告丁○○矢口否認有何竊盜犯行，辯稱
    伊取走係工程剩餘料，只是暫時堆置而已，工程完成後就要
    清理掉，並無盜採河川砂石等語。被告己○○、戊○○均矢
    口否認有何故買贓物犯行，辯稱系爭砂石並非贓物，伊亦無
    贓物認識，故不構成贓物罪等語。被告戊○○辯稱伊所經營
    之財石公司只是單純向被告張敏男購料，自九十五年三月十
    一、十二日總共向被告張敏男購買砂石合計二千五百五十一
    點八立方公尺，價格為每立方公尺三百二十五元，伊原先是
    要購買筏子溪合法標售的砂石，並將款項匯給被告張敏男及
    其所屬公司，但伊對於其中夾雜一百零五立方公尺之砂石是
    從上開臨時堆置場運出乙節並不知情等語。被告甲○○矢口
    否認有何搬運贓物犯行，並辯稱：伊在致遠貨運公司負責調
    度車輛，伊長期以來均與被告張敏男進行配合，如果被告張
    敏男需要車輛運輸就會找伊，本件係被告張敏男表示筏子溪
    一帶有工程施作，所以伊就指派五台車輛給被告張敏男，因
    為當時筏子溪有土質標售案，所以伊認為搬運砂石應該不會
    有觸法的問題等語。經查：
六、被告丁○○部分：
  (一)訊之證人即安倉公司臺中施工所主任丙○○於偵訊結證稱：
   「我是委託譽嘉從河床運到堆置處所，施工所須的外購料也
    是委託他們買的」(95偵6618卷第8頁)，於本院證稱：「基
    礎開挖和新設堤防的材料都是他 (丁○○)提供的」、「 (
    他提供的材料為何?) 是集配的，大小石頭和砂土都有，依
    照工程需要再篩選過後使用」、「 (篩選過後用不到的原物
    料如何處理?) 由土方包商自行處理，與我公司無關，我們
    僅是買材料」、「 (用不到的土石，包商是否要負責清運?
    ) 要，那一塊地當初是先讓他暫時堆置的，以後還要植栽」
    等語 (本院卷第114頁)，另證人即內政部營建署中區工程處
    中彰第一工務所EW316標生態工法監工乙○○於本院亦證稱
    ：「 (工程案件的土石來源為何?) 土石方一部分是我們廠
    商自己外購的材料，還有一部分是因為施工的過程要做堤防
    基礎開挖，河川局認為有影響到行水區域，請我們暫時堆置
    在那邊」、「 (在95年3月12日你於烏日分局所作的警訊筆
    錄，有關查獲砂石場暫時堆置的部分，當時是否已經有外購
    材料放在堆置場?) 有一部分是河川挖上來的，但大部分是
    外購的，因為我們所需的土石方量相當的大」、「 (外購土
    石與河川土石)都混用參在一起了，沒有辦法分別是誰的料
    ，因為我們的工地的腹區有限，才會參在一起」、「 (你們
    委託廠商外購的土石是石頭還是砂土?) 有石頭也有砂土」
    、「石頭、砂土是否會分別外購?) 是外購進來之後在堆置
    場裡面再加工篩選」、「 (外購進來的土石與河川挖上來的
    土石有無分開放?) 都已經混用，」等語 (本院卷第111、11
    2、113頁)，可知，被告丁○○經營之譽嘉公司非僅承包系
    爭工程土石運輸並提供工程所需外購土石，而案發之暫時堆
    置場所堆置之土石除有因工程進行挖起之河川土石方外，並
    堆置有外購之土石方，且二者均混雜在一起，然由譽嘉公司
    於現場進行外購料之篩選，篩選後不用之土石方仍與河川土
    石方混雜一起，但譽嘉公司有清理之義務。
  (二)又依內政部營建署中區工程處於94年9月16日函送經濟部水
    利署第三河川局「東西向快速公路建設計畫彰濱臺中線 (快
    官台中段)EW316 標高鐵交流道」筏子溪堤防改採生態工法
    申請變更使用筏子溪河川公地及相關運輸便道申請書所附榮
    金營造工程股份有限公司 (以下稱榮金公司)94年8月31日榮
    字第5522函說明三、四分別記載「查旨揭工程暫堆置於高鐵
    閘道範圍內之土石包括：(一)原堆置於河道內之主體工程開挖
    下部結構部分殘方計畫回填主體工程之匝道三部分；(二)檔土
    牆基礎開挖土石暫置部分以及(三)筏子溪堤岸工程土石進場材
    料堆置部分。」、「上開各項暫堆置土石方計劃處置方式如
    下：(一)原主體工程開挖下部結構部分殘方約12007.74立方米
    ，計劃進行回填匝道三土方7903立方米，餘方4104.74立方
    米，俟堤岸工程完成後殘方增填堤岸基礎。(二)檔土牆基礎開
    挖土石方暫置部分俟結構工程完成後進行結構回填及防汛道
    路回填使用。(三)土石進場材料配合堤岸工程施工進度使用，
    堤岸工程完成後辦理工區清理作業」等語，此有內政部營建
    署中區工程處94年9月16日營署中中字第0943207342號函及
    榮金公司94年8月31日榮字第5522號函在卷可稽 (95核交565
    卷第112、113頁)，益徵暫時堆置場除工程施工挖起之河川
    土石外，亦堆置有外購進場之土石材料，廠商於工程完成後
    確有清理工區之必要。是證人乙○○於本院證稱：「(外購
    進來的土石與河川挖上來的土石有無分開放?) 都已經混用
    ，所以河川局才會行文那些土石方不得外運」等語，顯與事
    實不符，自不可採。
  (三)再者，證人乙○○於本院證稱：「 (95年3月10日查緝當天
    ，本工程是否已經完工?) 主體工程已經完成」，證人丙○○於本院亦證稱：「 (篩選過後用不到的原物料如何處理?
    ) 由土方包商自行處理，與我公司無關，我們僅是買材料」
    、「 (用不到的土石，包商是否要負責清運?) 要，那一塊
    地當初是先讓他暫時堆置的，以後還要植栽」、「 (當時外
    購的原料和實際使用的數量是否有差距?) 外購數量我記得
    比較多」、「通常都會多買一點」等語，而安倉公司台中施
    工所於95年2月8日通知譽嘉公司應於95年2月20日前進行清
    運處理暫置於工區○○○○道一及0+ 8201+120防汛道路旁
    進行堤防就近利用填方等工程，以利鷺鷥林整地及植栽景觀
    工程、防汛道路排水工程之施作，此有該公司備忘錄附卷可
    參 (95偵6618卷第68頁)，是被告丁○○與同案被告詹鎮嶽
    訂立合約書，而委託同案被告詹鎮嶽將鷺鷥林之土石材料堆
    置料運至工地回填，可用之部分中石材料運回寶仁砂石場暫
    放置，亦有合約書可稽，顯屬合法有據。
  (四)末查，經濟部水利署第三河川局 (以下稱第三河川局)於案
    發後至現場測量結果，現場尚有土石約14730立方米，較內
    政部營建署中區工程處有關暫置土石管理計劃土石方計算說
    明之12007.74立方米為多，其中案發時土石方臨時堆置場所
    暫置土石，包括由他處運來之施工材料及施工所需之暫置土
    石，致無法確認警方查獲時，外運加工之土石是否筏子溪河
    川區域內施工所產生之土石，有第三河川局95年10月18日水
    三管字第09550111270號函、96年2月9日水管三字第0965001
    0991號函在卷可按 (本院卷第155~158頁)，既案發後，現場
    土石方數量比原河川土石方之數量仍多出許多，足見被告丁○○委託同案被告詹鎮嶽外運之土石，並非屬於第三河川局
    所有之河川土石甚明。則被告丁○○自無竊取第三河川局之
    河川土石可言。證人乙○○於偵訊證稱：「本案的那一堆砂
    石，有一部分是河床的，有一部分是外購的，我們的堤防已
    經做好了，所以我們外購的料已經使用完畢，因此被竊的砂
    石就都是河川局的」等語，亦與事實不符，自不可採。被告
    丁○○所辯伊取走係工程剩餘料，只是暫時堆置而已，工程
    完成後就要清理掉，並無盜採河川砂石等語，應屬可信。是
    公訴人所提證據尚不足以證明被告丁○○有前揭竊盜犯行，
    此外，復查無其他積極證據足以證明被告丁○○有竊盜犯行
    ，自應為無罪之諭知。
七、被告己○○部分：
  (一)經查，被告己○○固坦承向被告丁○○買砂石，惟譽嘉公司
    委託同案被告詹鎮嶽自本案暫時堆置場將土石外運往寶仁砂
    石場，並無竊盜第三河川局之河川土石，已如前述，則客觀
    上，被告己○○買受土石並無贓物可言。
  (二)又被告己○○與被告丁○○於95年1月3日簽訂買賣契約後，
    被告丁○○出具安倉公司台中施工所之上開函文予被告己○○，以證明其土石來源合法，業據被告己○○供明在卷，被
    告丁○○於偵訊亦供稱伊與被告己○○簽訂買賣契約書後，
    有提供安倉公司台中施工所備忘錄予被告己○○等語(95偵
    6188卷第60頁)，足認被告己○○主觀上亦欠缺贓物之認識
    至明。是被告己○○所辯顯屬可採。
  (三)綜上所述，公訴人所提證據亦無法說服本院確信被告己○○
    有故買贓物犯行，此外，復查無其他積極證據足以證明被告
    己○○確有前揭故買贓物犯行，自應為無罪之諭知。
八、被告甲○○部分：
    被告甲○○於警詢及偵審中，皆否認明知被告張敏男委其載
    運之土石係屬贓物，且被告張敏男於原審審理時以證人身分
    結證稱：「（問：案發當時，你跟甲○○有何載運砂石的約
    定？）有。我們平常都有在配合。」、「（問：你知道甲○○為何去那裡？）是我叫他去那邊，我叫他去載運案發地點
    的砂石。」、「（問：你跟甲○○怎麼講？）我只是跟他叫
    車，他就會來搬運，沒有說砂石的來源，他也不會管砂石來
    源。」等語，並無證據證明被告甲○○對於上開土石方確屬
    贓物乙節已有認識。況證人陽一洋於案發現場所載運之砂石
    實非屬第三河川局所有，亦如前述，即非贓物，則縱陽一洋
    係依被告甲○○之指示至案發現場載運砂石，亦無成立搬運
    贓物罪可言。是被告甲○○所辯亦屬可採。此外，復查無其
    他積極證據足認被告甲○○確有公訴人所指之搬運贓物犯行
    ，不能證明其犯罪，揆諸前揭法條及判例意旨，應諭知被告
    甲○○無罪之判決。
九、被告戊○○部分：
    被告戊○○所經營之財石公司係以每立方公尺三百二十五元
    之價格，向被告張敏男購買二千八百立方公尺之土石方，主
    要來源係合法之筏子溪整治工程及土石標售案等情，業據證
    人即財石公司廠長辛○○於偵查及本院審理時結證明確，核
    與被告張敏男於九十六年一月八日偵訊時所述情節相符。而
    被告張敏男將案發現場之土石運交被告戊○○，因該土石並
    非竊自第三河川局之河川土石，自無故買贓物可言。況被告
    戊○○係依合約向被告張敏男購買來源合法之河川土石方，
    本即無贓物之認識，自難認其有故買贓物之故意。準此以言
    ，被告戊○○前揭所辯即非無據，應可採信。此外，復查無
    其他積極證據足認被告戊○○確有公訴人所指之故買贓物犯
    行，不能證明其犯罪，揆諸前揭法條及判例意旨，應諭知被
    告戊○○無罪之判決。
十、原審未予詳查，認被告丁○○、己○○罪證明確而予論罪科
    刑，尚有未洽。被告丁○○、己○○上訴否認罪行，為有理
    由，自應由本院將原判決關於被告丁○○、己○○部分撤銷
    ，改諭知無罪之判決。而原審認被告甲○○、戊○○二人無
    證據證明渠等犯罪，而諭知無罪之判決，核無不合。檢察官
    就此上訴仍執陳詞，指摘原判決不當，為無理由，應予駁回
    。
十一、據上論結，應依刑事訴訟法第368條，第369條第1項前段
      、第364條、第301條，判決如主文。
本案經檢察官庚○○到庭執行職務。
中    華    民    國    98    年    2     月    10    日
            刑事第四庭    審判長法  官  洪 耀 宗
                                法  官  蔡王金全
                                法  官  許 文 碩
以上正本證明與原本無異。
不得上訴。
                                書記官  劉 玫 金
中    華    民    國    98    年    2     月    11    日


司法院資訊處製作；財團法人民間司法改革基金會備份。
